【裁判字號】    99,交聲,172
【裁判日期】    990426
【裁判案由】    違反道路交通管理處罰條例聲明異議
【裁判全文】
臺灣士林地方法院交通事件裁定         99年度交聲字第172號
原處分機關  臺北市交通事件裁決所
異議人即
受處分人    甲○○
上列異議人即受處分人因違反道路交通管理處罰條例案件，對於
臺北市交通事件裁決所於民國98年12月31日所為之裁決（北市裁
罰字第裁22-AZ0000000號），聲明異議，本院裁定如下：
    主  文
異議駁回。
    理  由
一、按「交岔路口、公共汽車招呼站十公尺內、消防栓、消防車
    出入口五公尺內不得臨時停車」、「禁止臨時停車處所不得
    停車」，道路交通安全規則第111 條第1 項第2 款、第112
    條第1 項第1 款分別定有明文。次按「汽車駕駛人停車時，
    有在禁止臨時停車處所停車者，處新臺幣（下同）600 元以
    上1,200 元以下罰鍰」，道路交通管理處罰條例第56條第1
    項第1 款復有規定。
二、原處分意旨略以：異議人即受處分人甲○○所有車牌號碼3B
    -9558 號自用小客車（下稱系爭車輛），於民國（下同）98
    年11月14日20時00分許，在臺北市○○○路419 巷路口處，
    經臺北市政府警察局信義分局三張犁派出所執勤員警逕行舉
    發「在禁止臨時停車處（即交岔路口10公尺內）停車」（AZ
    0000000 號）之違規，爰依道路交通管理處罰條例第56條第
    1 項第1 款，裁處罰鍰900 元等語。
三、聲明異議意旨則以：異議人所有之系爭車輛當天確停放在受
    舉發地點，惟該地點並未繪設禁止停車或臨時停車之紅、黃
    色標線，亦未設置禁止停車之警告標誌，長期以來該處停放
    之車輛皆未遭員警舉發違規停車，致異議人並不知該處不得
    停車。又有關違規事實「在交岔路口10公尺內停車」乙節，
    該處並未劃設所謂「10公尺」之範圍區域，異議人不知該10
    公尺如何起算、認定，且異議人車輛已避離黃網線（異議人
    誤為槽化線）並緊靠路邊停放，並無阻礙交通或影響行車安
    全之情，爰聲明異議，請求撤銷原處分。
四、經查：
(一)異議人所有之系爭車輛確於前述時間，在上開地點停車之事
    實，並有原處分機關裁決書、臺北市政府警察局信義分局99
    年2 月26日北市警信分交字第09930600100 號函文各1 份及
    違規採證照片2 幀附卷可稽。
(二)異議人雖以前情置辯，惟查道路交通安全規則第111 條第1
    項第2 款規定交叉路口10公尺不得臨時停車，與同條第3 款
    關於設有禁止臨時停車標誌、標線處所不得臨時停車，係併
    列之條文，顯然二者規範意旨有別，蓋道路交岔路口既為車
    輛往來彙集，若於該處臨時停車，將妨礙車輛之進出及轉彎
    ，對交通之往來順暢顯有影響，足見此情形，乃法律明示禁
    止停車之方式，本不待主管機關劃設或設置標線、標誌，倘
    於交叉路口10公尺內，劃設有禁止臨時停車標線、標誌，無
    非加重提醒、督促駕駛人注意（臺灣高等法院96年度交抗字
    第751 號裁定意旨參照），是駕駛人尚不得以交叉路口10公
    尺內，並未設有禁止臨時停車之標線或標誌、或禁停紅線標
    示不清為由，即置前開規則第111 條第2 款、第112 條第1
    項第1 款之禁止臨時停車規定於不論，而恣意違規停車。是
    異議人車輛停放位置既位於交岔路口附近，不待主管機關劃
    設或設置禁止臨時停車標線、標誌，自應遵守前開規定不得
    於交岔路口10公尺內停放車輛，其辯以未有紅、黃線、禁止
    停車標誌之詞，自無足採。
(三)所謂「交岔路口」，係指二條以上之道路交會處而言。依臺
    北市政府警察局信義分局98年12月18日北市警信分交字第09
    833026300 號函（見本院卷第11頁）說明二之內政部警政署
    於65年2 月16日發布（六五）警署字第249 號函解釋性行政
    規則規定：「（一）『十字路口』轉彎處成直角或鈍角者，
    均以路邊固定建築物外沿延伸線交岔頂點起算；（二）『丁
    字路口』轉彎處成直角或鈍角者，依照第（一）款之原則勘
    定之，至於對向直線一邊，則按相對交岔頂點之垂直點起算
    」。雖該內政部警政署解釋函業經該署95年3 月13日警署交
    字第0950034985號函示不再援引適用，惟此係因各地方政府
    陸續成立交通及停車主管機關，地方停車管理事項亦陸續由
    警察機關移由各主管機關主政，是以該署認無權再依行政程
    序法規定為協助下級機關或屬官統一解釋法令、認定事實、
    及行使裁量權而頒定解釋性規定，始不再援引適用，並再以
    95年3 月13日警署交字第0950034685號函請交通部予以函示
    在案。而交通部早於92年6 月25日即函請該部運輸研究所研
    訂「停車格位與禁停標線之原則」供各縣市政府參考運用，
    依該「停車格位與禁停標線之劃設原則」第2 條第2 項規定
    ，交叉路口10公尺內道路禁止停車紅實線標線劃設原則係「
    自兩側路緣交叉頂點起算左右各十公尺」，與前揭內政部警
    政署函文相同。且依道路交通標誌標線號誌設置規則第173
    條第1 項第2 款關於黃網線設置之規定：「網狀線，用以告
    示車輛駕駛人禁止在設置本標線之範圍內臨時停車，防止交
    通阻塞。其劃設規定如左：二、未設有行車管制號誌路口，
    視需要劃設。」本件異議人所有系爭車輛於前述時間遭舉發
    違規停車之地點，係依前開規定劃設黃網線之未設有行車管
    制號誌之「路口」，故該「黃網線劃設區域」即係「交岔路
    口」，觀之卷附採證照片所示（本院卷第17頁），系爭車輛
    車頭距離黃網線僅1 至2 公尺，即其距離「路口」僅1 至2
    公尺，顯屬停車於交岔路口10公尺內。揆諸前揭規定，異議
    人在交岔路口10公尺內違規停車之事實，堪予認定。其辯稱
    距離交岔路口10公尺不知如何起算、認定，顯係事後推諉卸
    責之詞，尚無足採。
(四)雖受處分人辯稱該車輛停放位置，時常均有其他車輛停放，
    未曾見過有警員舉發違規，且該位置並未繪製紅、黃標線或
    禁止停車標誌，致其誤以為該處屬可以停車之位置云云。惟
    道路交通管理處罰條例禁止汽車駕駛人在交岔路口10公尺內
    臨時停車及停車之目的，無非為避免交岔路口之車輛進出及
    轉彎遭受阻礙，或影響其他駕駛人之視線，以利交通往來順
    暢，故不待主管機關劃設或設置標線、標誌，倘於交岔路口
    10公尺內劃有設禁止臨時停車標線、標誌，僅係加重提醒、
    督促駕駛人注意，非謂未劃設禁止停車之標線即可於交岔路
    口停車，業如前述。而異議人停車位置距離交岔路口之黃網
    線區域僅約1 至2 公尺，顯然位於交岔路口10公尺內，不僅
    影響行經該路口之駕駛人視線，並阻礙其他車輛之行進路線
    ，對於該路段之交通順暢自有影響，受處分人所辯要無可採
    。又憲法上所保障之平等權，係以合法權利為限，行政機關
    為行政行為，非有正當理由，不得為差別待遇，固為行政程
    序法第6 條所揭櫫之平等原則，亦為行政法上重要之一般法
    律原則，惟主張適用此平等原則或其所衍生之行政自我拘束
    原則，其基礎事實應為合法，即處分相對人不得要求行政機
    關為不法行政行為之平等，是縱然警員於執行取締交通違規
    勤務時，因執法人員不足，而無法為全面性取締違規之情事
    ，亦非異議人可執平等原則據以免責之事由。從而其辯稱尚
    有他車輛在該處違規停車，未見有其他車輛為警舉發違規云
    云，亦難據此推翻其在交岔路口10公尺內停車之違規事實。
五、綜上，堪認異議人確有在交岔路口10公尺內禁止臨時停車處
    所停車之違規事實無疑，原處分機關依據道路交通管理處罰
    條例第56條第1 項第1 款規定，裁處異議人900 元罰鍰，並
    無違誤，本件聲明異議為無理由，應予駁回。
六、依道路交通案件處理辦法第19條，裁定如主文。
中    華    民    國    99    年    4    月    26     日
                        交通法庭法  官  李正紀
以上正本證明與原本無異。
如不服本裁定應於送達後5 日內向本院提出抗告狀。
                                書記官  黃瓊芳
中    華    民    國    99    年    4    月    26     日

司法院資訊處製作；財團法人民間司法改革基金會備份。
